最高法院刑事判決　　　　　　九十四年度台上字第二七七四號
　　上　訴　人　甲○○
上列上訴人因偽造文書案件，不服台灣高等法院台南分院中華民
國九十一年八月十三日第二審判決（九十一年度上訴字第五五九
號，起訴案號：台灣嘉義地方法院檢察署九十年度偵字第四六七
五號），提起上訴，本院判決如下：
    主  文
上訴駁回。
    理  由
按刑事訴訟法第三百七十七條規定，上訴於第三審法院，非以判
決違背法令為理由，不得為之。是提起第三審上訴，應以原判決
違背法令為理由，係屬法定要件。如果上訴理由狀並未依據卷內
訴訟資料，具體指摘原判決不適用何種法則或如何適用不當，或
所指摘原判決違法情事，顯與法律規定得為第三審上訴理由之違
法情形，不相適合時，均應認其上訴為違背法律上之程式，予以
駁回。本件上訴意旨略稱：(一)、原判決於理由欄一首揭：「訊據
上訴人甲○○對於右揭犯罪事實坦承不諱」云云，惟旋復論稱：
「上訴人雖辯稱因以前借過錢，他們有同意作保，所以這次我沒
有問他們，就拿去蓋章向銀行借錢作保證，銀行也沒有意見，但
因為借款均有抵押，又有信託登記與何寮之土地，所以我認為足
夠擔保，不會損及到呂俊河、何寮、何用等人之權益」云云，可
見上訴人應僅承認有偽造之行為，而非包括犯罪之故意及違法性
認識之認罪。其判決所載理由不無相互抵觸，有理由矛盾之違誤
。(二)、又原判決事實認定：金聯汽車交通有限公司（下稱金聯公
司）、太連通運股份有限公司（下稱太連公司）之實際負責人即
上訴人甲○○，緣該二公司自民國（下同）七十三年間即已向台
灣中小企業銀行嘉義分行（下稱台灣中小企銀）借款，且以呂俊
河、何寮、何用等人為連帶保證人等情。苟被害人呂俊河等人自
七十三年間起，即已同意為金聯、太連二公司向台灣中小企銀借
款之連帶保證人，迄原審認定上訴人萌生偽造文書之概括犯意，
係始自八十六年十二月五日起，則在七十三年間至八十六年十二
月五日止之前，其間金聯、太連公司之每次借款是否均由被害人
呂俊河等人親自簽名，蓋用留存於公司之印鑑？或彼等僅係金聯
、太連二公司之人頭股東？及八十六年十二月五日之後，上訴人
又何須再徵得彼等之同意。原審疏未詳加究明，即行判決，不無
未盡證據調查能事之違法。(三)、上訴人係因自信已獲被害人呂俊
河、何寮、何用等之概括授權而為，本無犯罪之故意，縱於行為
當時係因誤以為呂俊河等已同意為之，因並非明知彼等不同意，
而仍執意為之，亦不應構成偽造文書之罪責。原審遽認上訴人具
有主觀上之犯意，其採證顯與論理法則有違。(四)、本件上訴人前
未受有期徒刑之宣告，經此教訓應無再犯之虞，原審亦認上訴人
事後坦承犯行，態度良好，惟卻以上訴人未為清償全部借款債務
為由，認不宜宣告緩刑，其所為之評價有所未當，亦不失為有適
用法則不當之違背法令云云。
惟查本件原判決撤銷第一審論處上訴人甲○○所為科刑之不當判
決，改判論以上訴人連續行使偽造私文書，足以生損害於他人罪
刑（有期徒刑一年），係依憑告訴人何寮、被害人呂俊河、何用
之指訴，證人何呂櫻花、證人即台灣中小企銀嘉義分行承辦人員
邵欽德之證述，並有被害人台灣中小企銀於九十年十月十二日以
（九０）嘉義字第一六０號函檢送如原判決附表所示上訴人偽造
後進而行使之私文書在卷可稽（見第一審卷第三七至四一頁、第
四三至四六頁，但不含第四四頁、第四七至五六頁不能證明係偽
造之私文書部分），據為裁判之基礎。並敘明：上訴人辯稱伊因
以前借過錢，他們有同意作保，所以這次我沒有問他們，就拿去
蓋章向銀行借錢作保證，銀行也沒有意見，但因為借款均有抵押
，又有信託登記與何寮之土地，所以我認為足夠擔保，不會損及
到呂俊河、何寮、何用等人之損害云云。查上訴人未經告訴人何
寮等人之同意擅自蓋用印章，可認有偽造之事實，而銀行未對所
蓋保證人印章表示意見，不能證明該銀行有同意上訴人盜用保證
人之印章。又所謂「足以生損害於他人」，係指文書偽造之結果
，於他人有發生損害之虞為已足，不以果受實害為必要，縱有擔
保，亦不能認無損害之虞，上訴人之所為自已足以生損害於呂俊
河、何寮、何用及台灣中小企銀等，已至為明灼。是其所辯仍不
足為其有利之認定。事證已明確，其犯行堪以認定等理由綦詳。
再按判決事實認定：上訴人係起自八十六年十二月五日起，在原
判決附表所示之公司股東……等私文書上盜蓋呂俊河、何寮、何
用留存於公司之印鑑，並在該等文書上偽簽三人之姓名等情，並
不包括八十六年十二月五日前其餘附表所列私文書以外之私文書
在內（即七十三年四月間起至八十六年十二月五日以前之第一審
卷第四四頁、第四七至五六頁之文書），於判決理由一、三項內
就不另為無罪之諭知，已分別審認論述明白，經核與卷內證據資
料並無不合。末查緩刑為法院刑罰權之運用，旨在獎勵自新，宣
告與否，除應具備同法第七十四條所定條件外，並須可認為以暫
不執行刑罰為適當之情形，始得為之，乃屬法院裁判時得依職權
自由裁量之事項，當事人不得以原審未諭知緩刑指為違背法令。
本件原審已斟酌刑法第五十七條各款所列情狀，本於自由裁量之
職權行使，在判決理由四項內業已敘明上訴人未清償全部借款債
務，又多次偽造何用等人名義為連帶保證人借款，致有損害其等
權益之虞，危害性非輕，難認無再犯之虞，自不宜宣告緩刑甚詳
，即無生不適用法則之違法問題。其餘上訴意旨，就原判決已說
明事項，或屬原審採證認事之職權行使，徒憑己見任加指摘，而
為事實問題之爭辯，均核與法律規定得為第三審上訴理由之違法
情形，不相適合。其上訴違背法律上之程式，應予駁回。
據上論結，應依刑事訴訟法第三百九十五條前段，判決如主文。
中　　華　　民　　國　九十四　年　　五　　月　二十六　日
                      最高法院刑事第八庭
                          審判長法官  呂　潮　澤
                                法官  吳　昆　仁
                                法官  孫　增　同
                                法官  吳　昭　瑩
                                法官  趙　文　淵
      本件正本證明與原本無異
                                      書  記  官
中　　華　　民　　國　九十四　年　　六　　月　　二　　日
                                                Ａ
